---
title: "Análise de dados Bellabeat"
author: "Raquel R Sátiro"
date: "`r Sys.Date()`"
output: html_document
---

```{r setup, include=FALSE}
knitr::opts_chunk$set(echo = TRUE)
```

# Introdução

O presente estudo de caso foi proposto pelo programa *Google Data Analytics (PT)*, para aplicação das ferramentas e técnicas de análise de dados expostas ao longo dos 8 cursos.

# Cenário

A empresa Bellabeat fabrica produtos de alta tecnologia, tendo como público-alvo as mulheres, e busca maior participaçao no mercado de dispositivos inteligentes.  
A CEO e cofundadora da empresa, Urška Sršen, acredita que a análise de dados de dispositivos inteligentes de outras empresas fornecerá informações de como tais produtos são utilizados, que posteriormente orientarão as estratégias de venda da equipe de marketing.

# Perguntas

-   Quais são algumas das tendências no uso de dispositivos inteligentes?
-   Como essas tendências podem se aplicar aos clientes da Bellabeat?
-   Como essas tendências podem ajudar a influenciar a estratégia de marketing da Bellabeat?

# Partes interessadas

-   Urška Sršen (CEO e cofundadora);
-   Sando Mur (Matemático e cofundador);
-   Equipe de marketing.

# Dados analisados

Dados do rastreador de condicionamento físico FitBit disponível no [*Kaggle*](https://www.kaggle.com/datasets/arashnic/fitbit).  
É um conjunto de dados público composto por 18 arquivos contendo informações sobre o tempo em atividade física, frequência cardíaca, monitoramente do sono, dentre outros. A coleta dos dados ocorreu ao longo de 3 meses, com consentimento prévio dos usuários. 

# Etapas da análise dos dados

### Carregando os pacotes utilizados:

```{r message=FALSE, warning=FALSE}

library(tidyverse)
library(ggplot2)
library(lubridate)

```
### Importando os dados

```{r}

activities <-read.csv('../fitbase_dataset/dailyActivity_merged.csv')
View(activities)

calories <- read.csv('../fitbase_dataset/dailyCalories_merged.csv')
View(calories)

intensities <- read.csv('../fitbase_dataset/dailyIntensities_merged.csv')
View(intensities)

steps <- read.csv('../fitbase_dataset/dailySteps_merged.csv')
View(steps)

heart_rate <- read.csv('../fitbase_dataset/heartrate_seconds_merged.csv')
View(heart_rate)

sleep <- read.csv('../fitbase_dataset/sleepDay_merged.csv')
View(sleep)

weight <- read.csv('../fitbase_dataset/weightLogInfo_merged.csv')
View(weight)

```
### Revisando os dados

Verificou-se a composição de cada tabela quanto aos tipos de dados, quantidade de registros, dados nulos e estatísticas básicas.    
Estabeleceu-se que o número mínimo de participantes distintos para a  análise ser relevante seriam 20.  
Excluiu-se as tabelas *weight* e *heart_rate* por conterem, respectivamente, apenas 8 e 14 participantes distintos.  
As demais contêm 33 participantes, exceto *sleep*, que possui 24.

```{r}

summary(weight)
is.na.data.frame(weight)
n_distinct(weight$Id)

summary(heart_rate)
is.na.data.frame(heart_rate)
n_distinct(heart_rate$Id)

summary(steps)
is.na.data.frame(steps)
n_distinct(steps$Id)#33

summary(intensities)
is.na.data.frame(intensities)
n_distinct(intensities$Id)

summary(calories)
is.na.data.frame(calories)
n_distinct(calories$Id)

summary(activities)
is.na.data.frame(activities)
n_distinct(activities$Id)

summary(sleep)
is.na.data.frame(sleep)
n_distinct(sleep$Id)

```

### Agrupando tabelas

Unimos as tabelas *activities* e *sleep* pelo Id dos usuários, criando uma tabela com todos os atributos coletados.  
Também criou-se uma tabela com as médias de cada atributo dessa tabela.

```{r}

merge<-merge.data.frame(activities,sleep, by='Id')
View(merge)
summary(merge)

activities_mean <- activities %>%
  select(Id,VeryActiveMinutes,FairlyActiveMinutes,LightlyActiveMinutes,SedentaryMinutes,Calories)%>%
  group_by(Id)%>%
  drop_na()%>%
  summarize(mean_VeryActiveMinutes = mean(VeryActiveMinutes),mean_FairlyActiveMinutes = mean(FairlyActiveMinutes),mean_LightlyActiveMinutes = mean(LightlyActiveMinutes),mean_SedentaryMinutes = mean(SedentaryMinutes), mean_Calories=mean(Calories))
View(activities_mean)

sleep_mean <- sleep%>%
  select(Id,TotalMinutesAsleep,TotalTimeInBed)%>%
  group_by(Id)%>%
  drop_na()%>%
  summarize(mean_TotalMinutesAsleep = mean(TotalMinutesAsleep), mean_TotalTimeInBed=mean(TotalTimeInBed))
View(sleep_mean)

merge_means<-merge.data.frame(activities_mean ,sleep_mean, by='Id')
View(merge_means)

```
### Visualizações

Comecemos verificando a relação entre os valores médios dos tipos de atividade física realizada e as calorias perdidas registradas por cada usuário.  
A maioria das entradas indica atividades leves sendo praticads por mais tempo e maior frequência entre os usuários, com perda calórica média de 1500 a 3500.  

```{r}

colors<-c('Intensa'="#CC79A7",'Moderada'="#D55E00", 'Leve'="#0072B2")

ggplot(data=merge_means, aes(y=mean_Calories))+
  geom_point(mapping = aes(x=mean_VeryActiveMinutes,color='Intensa'),size =2 )+
  geom_point(mapping = aes(x=mean_FairlyActiveMinutes,color='Moderada'), size =2)+
  geom_point(mapping = aes(x=mean_LightlyActiveMinutes,color='Leve'), size =2)+
  labs(title = 'Média de calorias perdidas com relação as atividade realizadas', 
       x='Atividade realizada (minutos)',
       y="Média de calorias perdidas")+
  scale_color_manual(name='Atividade realizada:',values=colors)+
  theme_light()

```

Durante o período de coleta dos dados, temos que o tempo de sedentarismo entre 450 a 950 minutos foi aquele com o maior número de registros dos usuários, como vemos no histograma.  

```{r}

ggplot(data = merge)+
  geom_histogram(mapping = aes(SedentaryMinutes), bins=20, binwidth = 100, fill='lightblue')+
  scale_x_continuous(name='Tempo (minutos)',breaks=seq(0,1500,100)) +
  scale_y_continuous(name=" ")+
  theme_light()

```

Existe uma correlação negativa entre o valor do gasto calórico e o tempo sedentário ,mas o gráfico mostra um aumento inicial dos valores, seguido de um platô.  
Há uma  maior concentração de entradas entre 500 a 1000 minutos de tempo sedentário e perda calórica entre 1500 e 3500.    
Podemos inferir que talvez os usuários não tenham registrado o tempo em que realizaram alguma atividade física.

```{r}

cor.test(merge$SedentaryMinutes, merge$Calories)

ggplot(data=merge, aes(x=SedentaryMinutes,y=Calories))+
 geom_point() +
  geom_smooth()+
  scale_x_continuous(name='Tempo sedentario (minutos)') +
  scale_y_continuous(name='Calorias perdidas')+
  theme_light()+
  labs(title = 'Tempo sedentario x Gasto calorico')

```

Com relação ao número total de passos e calorias perdidas, a correlação é positiva.  

```{r}

cor.test(merge$TotalSteps, merge$Calories)

ggplot(data=merge)+
  geom_point(mapping = aes(x=TotalSteps, y=Calories))+
  labs(title = 'Total de Passos x Calorias')+
  theme_light()

```

Após análise dos dados do total de passos, do tempo sedentário e das calorias perdidas, descobrimos que o número de passos dos usuários com tempo sedentário maior que 700 minutos foi de até 15.000. Mas, dentre esses, um número menor de usuários registrou queima calórica maior que 2000.

```{r}

facet_labels <-c('Tempo parado menor que 700min', 'Tempo parado maior que 700min')
names(facet_labels)<-c('FALSE','TRUE')

ggplot(data=merge)+
  geom_histogram(mapping = aes(TotalSteps, fill=Calories>2000), bins=10)+
  facet_wrap(~SedentaryMinutes >=700, labeller = as_labeller(facet_labels))+
  scale_fill_discrete(name='Perda calorica:', labels=c("Menor que 2000",'Maior que 2000'))+
  scale_x_continuous(name='Passos') +
  scale_y_continuous(name="")+
  theme(legend.position = 'bottom')+
  theme_light()

```

Encontramos uma correlação positiva entre o tempo deitado e o tempo de sono, ou seja, quanto mais tempo deitado mais tempo de sono.

```{r}

cor.test(merge$TotalMinutesAsleep,merge$TotalTimeInBed)

ggplot(data=merge)+
   geom_jitter(mapping = aes(x=TotalMinutesAsleep, y=TotalTimeInBed))+
   geom_smooth(mapping = aes(x=TotalMinutesAsleep, y=TotalTimeInBed))+
   scale_x_continuous(name='Tempo dormindo(minutos)',breaks=seq(0,900,100)) +
   scale_y_continuous(name="Tempo deitado (minutos)",breaks=seq(0,1500,100))+
   theme_light()

```

O tempo médio de sono foi entre 300 a 550 minutos, e o tempo médio deitado entre 350 a 650 minutos.  
Mas, o tempo máximo deitado e dormindo e a média desses valores demonstram que os usuários passavam mais tempo deitados do que dormindo.  
Pode-se inferir que os usuários realizam alguma atividade antes de dormir ou ao acordar, como ler um livro ou mexer no celular. 

```{r}

max(merge$TotalMinutesAsleep)
mean(merge$TotalMinutesAsleep)

max(merge$TotalTimeInBed)
mean(merge$TotalTimeInBed)

```

A correlação entre o tempo de sono e o tempo sedentário é negativa. Porém, o gráfico demonstra um aumento do tempo médio de sono em pessoas com tempo médio sedentário maior do que 1000 minutos.  
Podemos inferir que distúrbios do sono podem ter implicações na prática de atividade física, devendo ser investigados por um profissional de saúde.

```{r}

cor.test(merge$TotalMinutesAsleep,merge$SedentaryMinutes)

ggplot(data=merge_means)+
  geom_point(mapping = aes(x=mean_SedentaryMinutes,y=mean_TotalMinutesAsleep,)) +
  geom_smooth(mapping = aes(x=mean_SedentaryMinutes,y=mean_TotalMinutesAsleep))+
  theme_light()+
  labs(title = 'Tempo sedentário x Tempo de sono',
       x='Sedentarismo (minutos)',y='Sono (minutos)')

```

# Recomendações 

A Bellabeat possui vários produtos para monitoramento do bem-estar de suas usuárias, podendo investir na promoção do aplicativo em conjunto com o uso do **Leaf**, seu versátil rastreador que monitora sono, atividades e estresse.  
Escolhemos o **Leaf** por sua aparência elegante, feito com materiais naturais e hipoalergênicos. Além disso, pode ser usado como pulseira, clipe ou colar, tornando-o mais confortável para uso como monitor de sono. Embora sincronize facilmente com  celulares, o backup dos dados coletados é feito de maneira independente.  
As campanhas de marketing podem ter como público-alvo mulheres que trabalham fora e passam muitas horas sentadas.  
A análise revelou que um maior número de usuários realiza atividades físicas leves por mais tempo (entre 50 e 300 minutos). Segundo o [*Physical Activity Guidelines for Americans*](https://health.gov/sites/default/files/2019-09/Physical_Activity_Guidelines_2nd_edition.pdf), a quantidade total de exercícios aeróbicos, como caminhadas, natação ou bicicleta, contribui mais para um estilo de vida  saudável do que sua intensidade, duração ou frequência.  
Ao realizar seu primeiro cadastro, a usuária poderá personalizar suas metas de atividade física.Levando em consideração sua idade, condições físicas e tempo disponível, um formulário intuitivo poderá auxiliá-la a criar o melhor plano d exercícios para sua rotina. Recomendações com relação a melhor modalidade de atividade e sua intensidade, tempo e frequência ideais poderão ser exibidas para auxiliá-la em suas escolhas.  
O aplicativo poderá notificar a usuária para mantê-la engajada em seu treinamento com lembretes para se exercitar, dicas para melhor aproveitamento do exercício e possíveis progressões.
Segundo o site [*Healthline*](https://www.healthline.com/health/how-many-steps-a-day#why-10-000-steps), vários estudos determinaram que o valor mínimo de passos diários ideal é de 10.000. Este valor pode variar com a idade e metas dos indivíduos, mas seus benefícios para a saúde são muitos, como melhora nos níveis de colesterol, condicionamento físico e flexibilidade.  
O produto poderá emitir uma vibração e/ou notificação para alertar a usuária que está parada há algum tempo, fazendo com que ela se movimente ao longo do dia e reduza o tempo de sedentarismo. O aplicativo pode associar ao alerta uma sugestão de atividade curtas que seja adequada ao ambiente de trabalho, como alongamentos, caminhar pelo corredor, usar escadas, ir até o colega ao invés de ligar ou enviar um e-mail e estacionar longe do escritório.   
A análise mostrou que muitas calorias são perdidas por pessoas com altos tempos sedentários, levando a suposição de que as usuárias não estariam registrando as atividades físicas.  
O **Leaf**, ao perceber um aumento repentino na frequência cardíaca e/ou do número de passos, poderá notificar a usuária para que identifique essas alterações como uma atividade física.
O aplicativo pode recomendar ações para melhorar a qualidade e quantidade do sono, como reduzir a exposição a luz azul, criar um ambiente adequado para dormir e melhorar os hábitos de higiene. Também, pode educar a usuária sobre alterações do sono comuns para que ela saiba como identificar irregularidades e busque auxilio de um professional da saúde.  
Por fim, como a Bellabeat possui planos pagos, recomenda-se estabelecer um período de teste para as usuárias conheçam seus serviços e vantagens. Criar um plano gratuito com os serviçoes relacionados as funcionalidades do rastreador, enquanto envia notificações sobre os serviços personalizados pagos poderá ser uma abordagem válida para convecer as usuárias a assinar os planos.   

# Agradecimentos

Muito obrigada a todos que se interessaram por este projeto. É minha primeira análise de dados e também a primeira com R.
Agradeço quaisquer feedbacks.  
